【裁判字號】    97,審易,1078
【裁判日期】    970822
【裁判案由】    違反水污染防治法
【裁判全文】
臺灣桃園地方法院刑事判決            97年度審易字第1078號
公  訴  人  臺灣桃園地方法院檢察署檢察官
被      告  甲○○
選任辯護人  戴美雯律師
上列被告因違反水污染防治法案件，經檢察官提起公訴（97年度
偵字第10851號），本院判決如下︰
    主  文
甲○○無罪。
    理  由
一、公訴意旨略以：甲○○係址設桃園縣大溪鎮○○路79巷24弄
    13號之豆干工廠負責人，明知其未領有排放許可證或簡易排
    放許可文件，竟於民國96年11月16日排放製造豆干所產生之
    事業廢水至溝渠，放流至江信義位於桃園縣大溪鎮○○路
    908 號之魚池內，造成池內大量魚類暴斃，報警處理，嗣經
    桃園縣政府環境保護局人員到場採集水樣後，進行化驗，檢
    出甲○○經營之豆干工廠所排放之廢水，不符合放流水標準
    ，因認甲○○涉犯水污染防治法第36條第1 項之罪嫌。
二、犯罪事實應依證據認定之，無證據不能認定犯罪事實，刑事
    訴訟法第154 條定有明文。又認定不利於被告之事實，須依
    積極證據，苟積極證據不足為不利於被告事實之認定時，即
    應為有利於被告之認定，更不必有何有利之證據。（最高法
    院30年上字第816判例參照）。
三、公訴人認被告甲○○涉犯上開犯行，無非係以證人江信義、
    朱柏祐於偵訊中之證述，桃園縣政府環境保護局環境稽查工
    作紀錄表、水質檢測報告及查獲照片為其依據。訊據被告甲
    ○○坦承其豆干工廠之排水確有排入水溝，惟堅決否認有何
    違反水污染防治法第36條之犯行，其辯護人為其辯稱：伊廠
    內排放之水質報告，其中並無主管機關公告的有害健康物質
    等語。
四、按事業無排放許可證或簡易排放許可文件，且其排放廢水所
    含之有害健康物質超過放流水標準者，處負責人3 年以下有
    期徒刑、拘役或科或併科新臺幣20萬元以上1 百萬元以下罰
    金，水污染防治法第36條第1 項定有明文。是本條項之規定
    ，係以事業並無排放許可證而擅自排放廢水，且其所含有害
    健康物質超過放流水標準，對於該事業負責人處以刑事處罰
    。而所謂之「有害健康物質之種類」，依行政院環境保護署
    91年8 月30日環署水字第0910059910號公告，係指氟化物、
    硝酸鹽氮、氰化物、鎘、鉛、總鉻、六價鉻、總汞、有機汞
    、銅、銀、鎳、硒、砷、多氯聯苯、總有機磷劑、總氨基甲
    酸鹽、除草劑、安殺番、安特靈、靈丹、飛佈達及其衍生物
    、滴滴涕及其衍生物、阿特靈及地特靈、五氯酚及其鹽類、
    毒殺芬、五氯硝苯、福爾培、四氯丹、蓋普丹等化學物質。
    質言之，事業須無排放許可證，而其所排放之廢水含有該公
    告所列之有害健康物質成分，且含有該等有害健康物質之最
    大限值超過放流水標準，始成立犯罪，否則如果排放廢水之
    其他項目雖然超過放流水標準，但其中未含有上開有害健康
    物質時，自不成立犯罪。經查：96年11月16日經桃園縣政府
    環境保護局環境稽查人員至被告甲○○負責之豆干工廠外廢
    水排放口採樣結果，經檢測其水質所含ＰＨ值達5.1 、懸浮
    固體達524mg/L 、化學需氧量6560mg/L，雖未達放流水標準
    ，惟其排放之廢水中並未檢測出含有業經公告之有害健康物
    質等情，此有該隊檢測報告及桃園縣政府環境保護局97年1
    月7 日府環稽字第0961001877號函在卷足憑，是本件經檢驗
    結果，被告甲○○之豆干工廠所排放之廢水既未含有行政院
    環境保護署公告之有害健康物質，核與水污染防治法第36條
    第1 項之構成要件未合。被告甲○○自無違法水污染防治法
    第36條第1 項之刑責可言。
五、本件被告否認有公訴意旨所指之犯行，復查無其他積極證據
    足認被告甲○○有何違反前開水污染防治法犯行，茲既無法
    證明其犯罪依上揭說明，應為無罪之諭知。
據上論斷，應依刑事訴訟法第301 條第1 項判決如主文。
本案經檢察官黃珮如到庭執行職務。
中    華    民    國    97    年     8     月     22  日
                  刑事庭  法  官  江振義
以上正本證明與原本無異。
如不服本判決，應於判決送達後10日內向本院提出上訴狀（應附
繕本），其未敘述上訴理由者，應於上訴期間屆滿後20日內補提
理由書狀於本院，上訴於臺灣高等法院。
                          書記官  林韡婷
中    華    民    國    97    年     8     月     22  日


司法院資訊處製作；財團法人民間司法改革基金會備份。
